臺灣臺南地方法院民事判決　　　　　　　 96年度保險字第8號
原　　　告　甲○○○
　　　　　　　　　　　號6樓之.
訴訟代理人　陳文欽律師
被　　　告　紐西蘭商康健人壽保險股份有限公司臺灣分公司
法定代理人　丙○○
訴訟代理人　廖瑞鍠律師
複代理人　　乙○○
上列當事人間請求給付保險金事件，經本院於民國96年7月18日
言詞辯論終結，判決如下：
    主  文
原告之訴及假執行之聲請均駁回。
訴訟費用新臺幣貳萬零捌佰元由原告負擔。
　　事實及理由
一、原告主張：
  (一)原告甲○○○於任職三星科技股份有限公司（下稱三星公司
    ）巡檢員時，由三星公司於民國91年5月24日代向被告投保
    「康健團體保險」計劃二，即團體傷害保險新臺幣（下同）
    2,000,000元（下稱系爭保險契約）、團體住院補償保險每
    日2,000元，以1年為期，到期後繼續加保。嗣原告於保險有
    效期間內之93年11月24日下午5時30分許，在三星公司上班
    時，因長期加班，導致身體及精神均為疲累，加上工廠地上
    油漬滑潤，而身體傾斜摔倒，經緊急送至台南市立醫院救治
    ，診斷原告係因顱內出血，造成腦中風，如今肢體癱瘓，重
    度肢障，無法行動，需用背可躺之特製輪椅，已符合中樞神
    經系統機能或胸、腹部臟器機能極度殘害，終身不能從事任
    何工作，為維持生命必要之日常生活活動全須他人扶助之殘
    廢程度，給付比率為百分之一百，即應給付殘廢保險金2,00
    0,000元。
  (二)原告於受傷後，向被告提出保險理賠申請，被告僅給付住院
    補償金、加護病房住院補償金及居家療養補償金計183,000
    元，然原告於95年8月8日再向被告提出團體意外傷害殘廢保
    險金申請理賠時，被告竟分別於95年8月10日、同年10月3日
    及同年10月31日具函拒絕理賠殘廢保險金，依系爭保險契約
    約定，被告應於收齊申請給付保險金文件後15日內給付之，
    而被告於95年8月10日既已拒絕原告之理賠申請，應認被告
    至遲已於95年8月10日收齊原告申請殘廢保險金文件，因此
    ，被告自應於95年8月26日起給付遲延利息。
  (三)對被告抗辯所為之陳述：
  1.原告於93年11月24日下午5時30分在三星公司上班時，確因
    長期加班、壓力過大、未充分休息，且加班時間均是凌晨1
    時起至5時半夜時間，才造成腦中風，如今肢體癱瘓，重度
    肢障，無法行動。原告加班情形如下：於93年1月加班32小
    時，2月加班4小時，3月加班35小時，4月加班16小時，5月
    加班4小時，6月加班30小時，7月加班12小時，8月加班25小
    時，9月加班35小時，10月加班35小時，11月至23日止共加
    班30小時，因而誘發腦中風之發生，其發生自屬意外，被告
    應依系爭保險契約，給付保險金。
  2.又被保險人僅須證明於保險期間確有保險事故發生為已足，
    若保險事故之發生，並非保險人除外不保險事由，保險人若
    主張保險事故之發生，非出於意外，自應由保險人負舉證之
    責任。
  (四)並聲明：
  1.被告應給付原告2,000,000元，及自95年8月26日起至清償日
    足，按年息百分之十計算之利息。
  2.原告願供擔保，請准宣告假執行。
二、被告抗辯：
  (一)按康健人壽團體意外傷害保險條款第5條約定：「被保險人
    於本契約有效期間內，因遭受意外傷害事故，致其身體蒙受
    傷害而致殘廢或死亡時，依照本契約的約定，給付保險金。
    前項所稱意外傷害事故，指非由疾病引起之外來突發事故」
    。查原告之腦中風應係內在疾病引起，非外來突發之意外事
    故所致，故原告主張其係因意外事故導致顱內出血，造成腦
    中風乙節，自應負舉證責任。
  (二)本件不屬於外來突發的傷害事故，因為壓力過大而引發疾病
    者，不屬於契約條款所指外來突發的傷害事故。
  (三)並聲明：原告之訴駁回；若受不利益判決願供擔保請准免假
    執行宣告。
三、得心證之理由：
  (一)本件原告主張其於任職三星公司巡檢員時，由三星公司於91
    年5月24日代向被告投保系爭保險契約，以1年為期，到期後
    繼續加保，嗣原告於保險有效期間內之93年11月24日下午5
    時30分上班時，因故經送至台南市立醫院救治，診斷結果係
    顱內出血，造成腦中風，而有肢體癱瘓之情，原告乃於95年
    8月8日向被告申請依系爭保險契約理賠時，被告以原告非因
    疾病引起之外來突發事故所致傷殘，拒絕給付保險金之事實
    ，業據原告提出與其陳述相符之康健人壽保險證暨康健人壽
    團體保障計劃重要條款、被告拒絕理賠函各1份及臺南市立
    醫院診斷證明書4紙為證，並為被告所不爭執，堪信原告此
    部分之主張為真實。
  (二)惟原告主張其於93年11月24日下午5時30分上班時，因顱內
    出血，造成腦中風，而有肢體癱瘓、重度肢障之情，係意外
    事故所致，故被告依約應給付原告保險金2,000,000元乙節
    ，則為被告所否認，並以前揭情詞置辯。是本件應審究者，
    厥為：原告身體所生肢障之結果，是否係非因疾病引起之外
    來突發事故所致？茲敘述如下：
  1.按當事人主張有利於己之事實者，就其事實有舉證之責任，
    民事訴訟法第277條前段定有明文。又按原告於其所主張之
    起訴原因，不能為相當之證明，而被告就其抗辯事實，已有
    相當之反證者，當然駁回原告之請求，最高法院著有20年上
    字第2466號判例可資參照。復按傷害保險人於被保險人遭受
    意外傷害及其所致傷害，保險人於被保險人遭受意外傷害及
    其所致殘廢或死亡時，負給付保險金額之責；前項意外傷害
    ，指非由疾病引起之外來突發事故所致者，保險法第131條
    及康健人壽團體意外傷害保險條款第5條亦有明文。是以，
    原告主張依系爭保險契約請求被告給付保險金，自應就其身
    體所生肢障之結果，非係因疾病所引起，而係由意外事故所
    致一事，負舉證責任。
  2.經查，原告雖陳稱其身體所生肢體癱瘓、重度肢障之結果，
    係因長期加班，壓力增大，沒有充分休息所致，應屬意外，
    並提出之臺南市立醫院診斷證明書4紙及原告自93年1月起至
    93年11月止之出勤紀錄11紙為據。惟本院就引發原告腦中風
    之原因一節函詢臺南市立醫院，該院函覆稱：「該病人（即
    原告）於93年11月24日就診有腦中風之現象：意識昏迷、右
    側肢體偏離及高血壓。中風乃因病患本身之身體狀況及疾病
    造成（高血壓、糖尿病），非外傷跌例造成。」等語，有該
    院96年6月22日南市醫字第0960000411號函文在卷可按，足
    認原告發生腦中風，造成肢障之情形，係因其本身身體狀況
    及疾病所致，並非來自外力突發事故。是以被告辯稱：原告
    腦中風非意外傷害事故亦即非由外來突發事故所致等語，即
    為可採。
  3.至原告主張其發生腦中風現象，係因為長期工作超時、壓力
    過大、未充分休息所致，應屬於意外，臺南市立醫院前揭函
    文並未參酌原告工作超時、壓力過大之情狀。惟查，傷害保
    險之意外事故，依通說是以自身以外之事故，且事故之發生
    具有突發性、意外性、外來性等無法防範之因素作個案認定
    ，而系爭保險契約所稱意外傷害事故，亦應係指非由疾病引
    起之外來突發事故，則依此審核原告主張引發腦中風，造成
    身體肢障之上述原因（長期工作超時、壓力過大、未充分休
    息），既非外來無法防範之因素，自不屬於非由疾病引起之
    外來突發事故。因此，縱使原告確實因此腦中風而造成肢障
    ，亦係存在於其自身之危險事實所致，尚難據以認定係系爭
    保險契約之意外傷害事故所致。從而，原告徒以前詞為指摘
    ，要不足以影響結果之認定。則原告聲請再送成大醫院鑑定
    ，本院認無必要。又原告另主張係因工廠地上油漬滑潤，而
    身體傾斜摔倒，致有傷殘乙節，迄未舉出他證以實其說，因
    此，原告此部分主張，亦難認為可取。
五、綜上所述，原告之舉證尚不足以證明其因意外事故而致殘廢
    ，則系爭保險契約之保險事故既未經證明業已發生，原告依
    系爭保險契約之法律關係，請求被告給付保險金2,000,000
    元，及自95年8月26日起至清償日止，按年息百分之十計算
    之遲延利息，即無理由，應予駁回。又原告之訴既經駁回，
    則其假執行之聲請亦失所附麗，應併予駁回。
六、末按法院為終局判決時，應依職權為訴訟費用之裁判；訴訟
    費用，由敗訴之當事人負擔，分別為民事訴訟法第87條第1
    項、第78條所明定，經核本件訴訟費用額為裁判費20,800元
    ，應由敗訴之原告負擔，爰依前揭規定，確定如主文第2項
    所示。
七、本件事證已臻明確，兩造所為之其他主張、陳述並所提之證
    據，經審酌後，認均與本件之結論無礙，爰不一一論述，併
    予敘明。
八、結論：本件原告之訴為無理由，依民事訴訟法第87條第1項
    、第78條，判決如主文。
中　　華　　民　　國　　96　　年　　8 　　月　　1 　　日
                        民事第四庭  法  官　陳映佐
以上為正本係照原本作成。
如對本判決不服，須於判決送達後20日內向本院提出上訴狀。
中　　華　　民　　國　　96　　年　　8 　　月　　3 　　日
                                    書記官  楊建新
